臺灣高等法院民事判決　　　　　　　　96年度建上易字第39號
上　訴　人　丁○○即木匠室內設計工作室
被　上訴人　丸賀企業有限公司
法定代理人　乙○○
訴訟代理人　丙○○
　　　　　　甲○○
上列當事人間給付工程款事件，上訴人對於中華民國96年7月6日
臺灣臺北地方法院96年度建字第26號第一審判決提起上訴，本院
於96年12月12日言詞辯論終結，判決如下：
    主      文
上訴駁回。
第二審訴訟費用由上訴人負擔。
    事實及理由
一、上訴人起訴主張：被上訴人於民國95年1月5日與訴外人最前
    線形象策略有限公司訂約，約定由被上訴人負責規劃執行「
    2006世界糖果文化節，園區空間裝置設計及執行計劃」，嗣
    被上訴人將其所承作關於園區大門口之工程發包予上訴人承
    攬（系爭工程），施作材料及工程款共計新台幣（下同）11
    2萬9,895元，被上訴人分別於同年月17日、29日、30日支付
    上訴人25萬元、10萬元、30萬元及交付面額30萬6,645元之
    支票兌現，合計95萬6,645元，惟尚欠17萬3,250元迄未給付
    ，爰依承攬之法律關係，求為命被上訴人給付上訴人17萬3,
    250元及加計法定遲延利息之判決（原審判決上訴人敗訴，
    上訴人不服提起上訴），並上訴聲明：(一)原判決廢棄。(二)被
    上訴人應給付上訴人17萬3,250元及自起訴狀繕本送達翌日
    起至清償日止，按年息百分之五計算之利息。
二、被上訴人則以：兩造約定之工程款為95萬6,645元，被上訴
    人已給付完畢。上訴人請求給付17萬3,250元部分，係上訴
    人片面追加，未經被上訴人同意，且上訴人僅係單純施作系
    爭工程，監工係由被上訴人僱工為之，上訴人請求監工費，
    於法無據等語，資為抗辯，並答辯聲明：上訴駁回。
三、經查上訴人承攬被上訴人之系爭工程，雙方未訂定書面契約
    ，上訴人已按被上訴人指定之工程範圍施作完畢，被上訴人
    並已給付上訴人95萬6,645元等情，為兩造所不爭執。上訴
    人雖主張被上訴人尚欠工程款17萬3,250元未付云云，惟為
    被上訴人所否認，並以前開情詞置辯。經查：
  (一)按當事人主張有利於己之事實者，就其事實有舉證之責任，
    民事訴訟法第277條第1項定有明文；而請求履行債務之訴，
    就其主張此項事實，除被告自認原告所主張債權發生原因之
    事實外，應先由原告就其主張此項事實，負舉證之責任，必
    須證明其為真實後，被告於其抗辯事實，始應負證明之責任
    ，此為舉證責任分擔之原則（最高法院43年台上字第377號
    判例意旨參照）。
  (二)上訴人主張兩造約定之工程款總額為112萬9,895元云云，固
    據提出總金額分別為17萬3,250元及94萬4,662元之道具製作
    報價單（原審卷66、67頁）及買受人為被上訴人之統一發票
    （原審卷14-16頁）為證，惟查上開道具製作報價單係上訴
    人所片面製作，已為被上訴人所否認，且未經被上訴人於其
    上簽名確認，尚難憑此逕認兩造約定之工程款總額為112萬9
    ,895 元。另上訴人主張被上訴人曾持伊及材料供應商開具
    總金額112萬9,895元之統一發票5紙報帳乙節，被上訴人則
    辯稱兩造合意之工程款總金額為95萬6,645元，超過部分之
    發票金額（即17萬3,250元）已辦理銷貨退回，並開具折讓
    單等語，並提出統一發票、財政部臺北市國稅局營業稅自動
    補報補繳稅額繳款書及臺北市營業人銷售額與稅額申報書為
    證（原審卷69-71頁），查被上訴人所扣抵之進貨及費用金
    額16萬5,000元，核與上訴人提出之統一發票金額相符（原
    審卷14頁上方），並與本件上訴人請求之金額扣除5%營業稅
    後之金額相符 (173,250元÷1.05＝165,000元)，堪認被上
    訴人上開所辯，為可採信。上訴人雖主張上開申報書係被上
    訴人於本件訴訟中之96年2月2日始向稅捐機關提出申報，顯
    係臨訟所為云云，惟查被上訴人既已辦理發票銷貨退回，並
    依法自動補報繳稅額，足見該部分款項已為被上訴人所折讓
    退回，上訴人請求此部分款項，於法無據。
  (三)上訴人雖又主張伊請求之17萬3,250元包含監工費12萬3,217
    元在內云云，惟為被上訴人所否認，而上訴人又未能舉證以
    實其說，上訴人此部分主張，亦不可採。此外，上訴人復無
    其他證據證明兩造合意之工程款總額為112萬9,895元，自堪
    認系爭工程之工程款總額為被上訴人自認且已給付之95萬6,
    645元，是上訴人請求被上訴人給付工程款17萬3,250元（1,
    129,895元－956,645元＝173,250元），洵屬無據。
四、綜上所述，上訴人依承攬之法律關係，請求被上訴人給付17
    萬3,250元及法定遲延利息，自屬不應准許。原審所為上訴
    人敗訴之判決，核無違誤。上訴論旨指摘原判決不當，求予
    廢棄改判，為無理由，應予駁回。
五、兩造其餘之攻擊或防禦方法及未經援用之證據，經本院斟酌
    後，認為均不足以影響本判決之結果，自無逐一詳予論駁之
    必要，併此敘明。
六、據上論結，本件上訴為無理由，依民事訴訟法第449條第1項
    、第78條，判決如主文。
中　　華　　民　　國　　96　　年　　12　　月　　26　　日
                    民事第十二庭
                        審判長法  官  陳駿璧
                              法  官  王麗莉
                              法  官  王仁貴
正本係照原本作成。
不得上訴。
中　　華　　民　　國　　96　　年　　12　　月　　27　　日
                              書記官  黃  愛
